臺灣臺北地方法院刑事判決
110年度訴字第414號
110年度訴字第415號
公  訴  人  臺灣臺北地方檢察署檢察官
被      告  李秀梅



            林曉蘋




上  一  人
選任辯護人  王奕淵律師（法扶律師）
被      告  徐垚天



上列被告因詐欺等案件，經檢察官提起公訴（109年度偵字第244
38號、第27322號、第28317號、第30384號、第31483號、第3150
2號、110年度偵字第505號）、追加起訴（110年度偵字第2522號
），本院判決如下：
    主  文
甲○○犯如附表一編號1至19「罪名與宣告刑」欄所示之罪，各處
如附表一編號1至19「罪名與宣告刑」欄所示之刑，應執行有期
徒刑貳年陸月。
林曉蘋犯如附表一編號4至6、8至18「罪名與宣告刑」欄所示之
罪，各處如附表一編號4至6、8至18「罪名與宣告刑」欄所示之
刑，應執行有期徒刑壹年，併科罰金新臺幣柒萬元，罰金如易服
勞役，以新臺幣壹仟元折算壹日。
徐垚天犯如附表一編號13至18「罪名與宣告刑」欄所示之罪，各
處如附表一編號13至18「罪名與宣告刑」欄所示之刑，應執行有
期徒刑壹年伍月。緩刑伍年，並應依如附表六所示內容支付損害
賠償。
扣案如附表二所示之物沒收。
未扣案如附表三所示之物沒收，於全部或一部不能沒收或不宜執
行沒收時，追徵其價額。
未扣案如附表五所示之犯罪所得沒收，於全部或一部不能沒收或
不宜執行沒收時，追徵其價額。
    犯罪事實
一、甲○○於民國109年8月14日起；徐垚天自同年月24日起，加入
    由不詳年籍之「郭暐增」及其他多數成員等所組成，具有持續
    性、牟利性之結構性組織（即俗稱詐欺集團，無證據證明有
    未滿18歲之成員，下稱本案詐欺集團）。本案詐欺集團之詐
    騙手法與角色分工略為：先由機房端不詳成員假冒被害人之
    親友、網路賣家、貸款業者等人士，以電話或網路通訊方式
    聯繫被害人，誆稱：有借款急需、可出售商品、辦理貸款須
    先支付款項等訛詞，俟被害人上當受騙後，即指示被害人匯
    款至本案詐欺集團以不詳方式取得，形式上與集團成員均無
    關聯之人頭帳戶，復由「郭暐增」掌機，聯繫、管控旗下車
    手、各層收水提款並層轉贓款。詳言之，於「郭暐增」掌機
    下，車手自本案詐欺集團不詳成員取得人頭帳戶金融卡並持
    之提款，嗣將所提款項交付第一層收水，復由第一層收水將
    所收款項交付第二層收水，輾轉交回本案詐欺集團上手，以
    此等方式共同掩飾、隱匿詐欺犯罪所得之去向及所在。而依
    甲○○、徐垚天之智識程度及社會生活經驗，已可預見「郭暐
    增」等人恐係詐欺集團成員，倘依其指示自人頭帳戶提款或
    收款轉交，極可能成為犯罪之一環而遂行詐欺取財犯行，使
    他人因此受騙致發生財產受損之結果，且如此將製造犯罪所
    得之金流斷點，使犯罪偵查者難以查獲該犯罪所得實質流向
    ，達到掩飾、隱匿犯罪所得去向及所在之效果，然甲○○、徐
    垚天猶為賺取報酬，基於縱如此亦不違背本意之三人以上共
    同詐欺取財、一般洗錢之不確定故意，依序在本案詐欺集團
    中擔任車手、第二層收水之角色。依林曉蘋身心特殊狀況，
    雖無法預見「郭暐增」等人屬詐欺集團犯罪組織，及其所從
    事之收款工作事涉加重詐欺取財犯罪（有關林曉蘋被訴參與
    犯罪組織、三人以上共同詐欺取財部分，應不另為無罪諭知
    ，詳後述），然其主觀上仍認係收取轉交賭博犯罪所得款項
    ，自109年6月15日起，擔任第一層收水角色。
二、附件一編號1至19「參與犯罪行為人」欄所示之甲○○、林曉
    蘋、徐垚天；「郭暐增」及本案詐欺集團其他成員，意圖為
    自己不法之所有，基於三人以上共同詐欺取財（此部分共犯
    均不包括林曉蘋）、一般洗錢（涉及林曉蘋部分，林曉蘋主
    觀上認係就賭博犯罪所得款項洗錢之犯意）之犯意聯絡，先
    由本案詐欺集團機房端不詳成員以附件一編號1至19所示詐
    騙方式，詐騙同附件編號所示被害人，致渠等陷於錯誤，分
    別於同附件編號所示時間，將同附件編號所示金額匯付至同
    附件編號所示人頭帳戶（附件一編號7部分，因款項未成功
    匯至人頭帳戶，詐欺取財未能得逞，亦未生掩飾、隱匿特定
    犯罪所得之結果），嗣由「郭暐增」掌機，指示車手甲○○向
    本案詐欺集團不詳成員拿取人頭帳戶金融卡，持各人頭帳戶
    金融卡提款（有關提款人頭帳戶、地點、時間、金額，詳如
    附件一編號1至6、8至19所載，起訴書誤載或贅載部分，均
    於本判決附件一更正），其中附件一編號1至3部分即109年8
    月17日、20日提領之贓款，交付不詳收水人員收取；附件一
    編號4至6、8至18部分即同年月21日、24日、25日、26日（
    下午）提領之贓款，交付第一層收水林曉蘋收取；附件一編
    號19提領之贓款，交付不詳收水人員收取（追加起訴書載明
    為不詳女子）。而林曉蘋就附件一編號4至6、8至12部分即1
    09年8月21日收取之贓款，交付不詳第二層收水人員收取；
    就附件一編號13至18部分即109年8月24日、25日、26日（下
    午）收取之贓款，交付第二層收水徐垚天收取，均輾轉交回
    本案詐欺集團上游（其中林曉蘋於109年8月26日下午應轉交
    徐垚天之如附表二編號5所示贓款，未及交付即為警查獲並
    對林曉蘋扣案），以此方式共同掩飾、隱匿上開詐欺犯罪所
    得之去向及所在，而甲○○、林曉蘋、徐垚天均得自提款、收
    款金額中，扣取自身之日薪報酬（詳後犯罪所得部分認定）
    。
三、案經：①附件一編號1至6、8至16、18所示被害人告訴，由臺
    北市政府警察局大安分局、松山分局、萬華分局、中山分局
    （下稱中山分局）報告臺灣臺北地方檢察署（下稱臺北地檢
    署）檢察官偵查起訴（起訴書誤載附件一編號7、17被害人
    為告訴人，應予更正）；②附件一編號19所示被害人告訴，
    由中山分局報告臺北地檢署檢察官偵查後追加起訴。
    理  由
壹、程序部分
一、本案審理範圍
　㈠刑事訴訟程序中法院審判之對象（範圍），乃指起訴書或自
    訴狀所記載被告之「犯罪事實」；而「犯罪事實」之內容，
    包括「人、事、時、地、物」等基本要素，亦即指犯罪之時
    日、地點、行為與結果等與犯罪成立具有重要關係之社會事
    實而言。而檢察官代表國家提起公訴，依檢察一體原則，到
    庭實行公訴之檢察官如發現起訴書認事用法有明顯錯誤、或
    有不明確、未臻特定之處，亦非不得於不影響基本事實同一
    之情形下，更正、補充或特定原起訴之事實。
　㈡本案起訴書所載之被告、被害人為多數。然因起訴書就「何
    被告」對應「何被害人」追訴記載籠統，並非特定，論罪亦
    非明確，經公訴檢察官於111年8月15日、111年9月23日準備
    程序期日、111年10月28日審理期日，特定、補充有關起訴
    、追加起訴部分，被告甲○○對應附件一編號1至19所示被害
    人、被告林曉蘋對應附件一編號4至6、8至18所示被害人、
    被告徐垚天對應附件一編號13至18所示被害人追訴論罪（本
    院卷一第270、356頁、卷二第20頁）。前開公訴檢察官於本
    案審判中就起訴、追加起訴範圍所為之特定、確認，對於本
    案起訴、追加起訴之犯罪事實同一性不生影響，即應以公訴
    檢察官所特定、確認之起訴、追加起訴範圍，作為本案審理
    範圍。
二、證據能力
　㈠組織犯罪防制條例第12條第1項中段規定「訊問證人之筆錄，
    以在檢察官或法官面前作成，並經踐行刑事訴訟法所定訊問
    證人之程序者為限，始得採為證據」，係以立法排除被告以
    外之人於警詢、檢察事務官詢問中所為之陳述，或偵查中未
    具結之陳述，得適用刑事訴訟法第159條之2、第159條之3及
    第159條之5之規定。是證人於警詢、偵查中未具結之陳述，
    於違反組織犯罪防制條例案件，即絕對不具有證據能力，自
    不得採為判決基礎。而上開組織犯罪防制條例第12條第1項
    規定，係排除一般證人於警詢、偵查陳述之證據能力之特別
    規定，然被告於警詢、偵查中之陳述，對被告本身而言，則
    不在排除之列（最高法院102年度台上字第2653號判決意旨
    參照）。準此，被告甲○○、徐垚天自己以外之人於警詢及偵
    查中未經具結所為之陳述，就被告甲○○、徐垚天自身涉犯違
    反組織犯罪防制條例部分，均不具證據能力。又上開組織犯
    罪防制條例之規定，係以犯罪組織成員犯該條例之罪者，始
    足與焉，至於所犯該條例以外之罪，其被告以外之人所為之
    陳述，仍應依刑事訴訟法相關規定，定其得否為證據（最高
    法院103年度台上字第2915號判決參照）。
　㈡本判決下列所引用被告以外之人於審判外之陳述，檢察官、
    被告甲○○、林曉蘋、徐垚天均同意有證據能力，被告林曉蘋
    之辯護人亦陳明對證據能力無意見（本院卷二第22至36頁）
    ，且迄言詞辯論終結前並未聲明異議，本院審酌上開傳聞證
    據製作時之情況，尚無違法不當及證明力明顯過低之瑕疵，
    認以之作為證據要屬適當，除上開應絕對排除證據能力情形
    外，爰依刑事訴訟法第159條之5規定，認有證據能力。
　㈢本案認定事實所引用之非供述證據，無證據證明係公務員違
    背法定程序所取得，檢察官、被告甲○○、林曉蘋、徐垚天、
    被告林曉蘋之辯護人復未於言詞辯論終結前表示異議，依刑
    事訴訟法第158條之4規定反面解釋，均具證據能力。
貳、認定犯罪事實之理由與依據
一、被告甲○○、徐垚天（被訴三人以上共同詐欺取財、一般洗錢
    、參與犯罪組織部分）：
　㈠上開犯罪事實，業據被告甲○○於本院準備程序、審理中（本
    院卷一第271、357、366至367頁、卷二第59頁）；被告徐垚
    天於警詢、偵查、本院準備程序、審理中均坦承不諱（偵24
    438卷第111至120、171至173、299至302頁、審訴200卷第87
    、95、161頁、本院卷一第59、271至272、357、366至367頁
    、卷二第60頁），並有如附表七所示同案被告之供、證述、
    如附件一「相關證據」欄所示證據、被告甲○○、林曉蘋、徐
    垚天手機內LINE通訊軟體與「郭暐增」之對話紀錄等件可參
    （偵24438卷第59至66、95、133頁），且有如附表二、四所
    示之物扣案可佐。
　㈡依上開補強證據（被告甲○○、徐垚天自己以外之人於警詢或
    偵查中未經具結之證述，僅用以證明組織犯罪防制條例以外
    之罪名），已足擔保被告甲○○、徐垚天之任意性自白確與事
    實相符，應可採信。
二、被告林曉蘋部分（被訴一般洗錢部分）：
  ㈠訊據被告林曉蘋固坦認就附件一編號4至6、8至18部分，有依
    「郭暐增」指示，向同案被告甲○○收款，轉交款項與第二層
    收水即本案詐欺集團不詳成員或同案被告徐垚天收取等事實
    ，惟矢口否認有何一般洗錢犯行，辯稱：我看報紙找工作，
    對方是說電子遊樂場收帳，有一位小姐來應徵，我上網確認
    有這家「里昂電子遊樂場」，就去做這份工作，並無一般洗
    錢之犯意等語。被告林曉蘋之辯護人辯護略以：被告林曉蘋
    受思覺失調症影響，邏輯思維與一般人有所差異，雖精神鑑
    定報告認其辨識行為違法或依其辨識而行為之能力未顯著降
    低，惟仍應考量其知識經驗較一般人低落，無從判斷所從事
    之工作是否涉及洗錢犯罪，並無一般洗錢犯意等語。
　㈡經查，被告林曉蘋自109年6月15日起，受招募參與「郭暐增
    」所屬團體之收款工作。而本案詐欺集團機房端不詳成員以
    附件一編號4至6、8至18所示詐騙手法，詐騙同附件編號所
    示被害人，致渠等陷於錯誤，分別於同附件編號所示時間，
    將同附件編號所示金額匯付至同附件編號所示人頭帳戶，嗣
    由「郭暐增」指示車手即同案被告甲○○向不詳成員拿取人頭
    帳戶金融卡提款。而有關附件一編號4至6、8至18部分即同
    年月21日、24日、25日、26日（下午）同案被告甲○○提領之
    贓款，均交付第一層收水即被告林曉蘋收取；又被告林曉蘋
    就附件一編號4至6、8至12部分即同年月21日收取之贓款，
    交付不詳之第二層收水人員收取；就附件一編號13至18部分
    即同年月24日、25日、26日（下午）收取之贓款，交付第二
    層收水同案被告徐垚天收取，均輾轉交回本案詐欺集團上游
    （其中被告林曉蘋於109年8月26日下午應轉交同案被告徐垚
    天之如附表二編號5所示贓款，未及交付即為警查獲，並對
    被告林曉蘋扣案）等情，有上一、㈠所示證據可佐，且為被
    告林曉蘋及其辯護人所不爭執（本院卷一第366至367頁），
    此部分事實，首堪認定。
　㈢本案詐欺集團成員對附件一編號4至6、8至18所示被害人所實
    施之加重詐欺取財罪，為洗錢防制法第3條所稱之特定犯罪
    ，且本案詐欺集團成員詐騙上開被害人，由上開被害人將款
    項匯入形式上與集團成員均無關聯之人頭帳戶後，即由「郭
    暐增」掌機，指示車手即同案被告甲○○持人頭帳戶金融卡提
    款，並將扣除報酬後之款項交付被告林曉蘋，被告林曉蘋復
    將扣除報酬後之款項轉交不詳收水人員（附件一編號4至6、
    8至12部分）、同案被告徐垚天（附件一編號13至18部分）
    ，輾轉交付本案詐欺集團上手，其作用顯在製造金流斷點以
    掩飾、隱匿犯罪所得之去向及所在，阻撓國家對犯罪所得之
    追查，自屬洗錢防制法第2條所稱之洗錢行為。而被告林曉
    蘋既參與不法現金贓款之收受交付過程，其客觀上顯有分擔
    實施掩飾、隱匿特定犯罪所得去向及所在之洗錢犯行無訛。
　㈣被告林曉蘋雖辯稱其主觀上無一般洗錢之犯意，辯護人亦以
    被告林曉蘋無法認知所為係洗錢行為等詞置辯，然被告林曉
    蘋主觀上顯具洗錢之犯罪故意，說明如下：
  ⒈被告林曉蘋就本案求職過程，歷於警詢、偵查、本院準備程
    序、審理時供稱：我當初看報紙打電話應徵工作，對方加我
    LINE，向我說明工作內容，大概是公司從事博弈工作、為臺
    南電子遊藝場「里昂電子」或「里昂電子遊樂場」，有擺機
    台，要我負責做博弈電玩收帳助理，向人收博弈的錢再轉交
    別人。對方有派一位女性來應徵，確認我住處、看我證件並
    拍照，我也將身分證正反面、履歷表用LINE傳過去，109年6
    月15日開始工作。我每天就是聽「郭暐增」LINE指示去收款
    ，報酬會從所收款項中抽出，因我當時剛被開除，需要工作
    ，且上網查證確有這家公司才去，但我沒有實際到公司現場
    等語（偵24438卷第74至76、176至177、312至313頁、審訴2
    00卷第95頁、本院卷一第59頁、卷二第30、38至50、52至55
    頁），足認被告林曉蘋主觀上認知其所收取並交付他人之款
    項為「賭博款項」甚明。
　⒉被告林曉蘋雖辯稱：我是應徵合法博奕電玩公司之收帳助理
    云云，惟博弈事業無論在國內外均係特許行業，我國除依公
    益彩券發行條例、運動彩券發行條例所允許之公益彩券、運
    動彩券外，別無任何合法之博弈產業。參以被告林曉蘋於偵
    查中明確供稱：我所謂博奕電玩就是賭博，賭博並不合法等
    語（偵24438卷第177頁），顯見被告林曉蘋對於所收取轉交
    之「賭博款項」涉及不法確已知悉，其謂不知洗錢一節，要
    難採信。
　⒊洗錢防制法第3條第2款明定刑法第268條即意圖營利供給賭博
    場所或聚眾賭博者，同屬洗錢防制法所稱應予防制之特定犯
    罪。被告林曉蘋主觀上既已認知其所收取並交付他人之款項
    係他人經營賭博事業所得款項，且客觀上其收取、交付款項
    之舉，已製造金流斷點，使司法機關難以溯源追查犯罪所得
    之蹤跡與後續犯罪所得持有者，以達掩飾、隱匿特定犯罪所
    得之所在及去向，即屬參與洗錢防制法第2條所稱之洗錢行
    為，故被告林曉蘋主觀上具有洗錢之犯罪故意，亦甚明顯。
    是就附件一編號4至6、8至18部分，被告林曉蘋與同附件編
    號「參與犯罪行為人」欄所示之同案被告甲○○、徐垚天；「
    郭暐增」及本案詐欺集團其他成員，有隱匿特定犯罪所得所
    在、去向之洗錢犯罪聯絡及行為分擔，至臻明確。
　⒋職此，有關附件一編號4至6、8至18部分，被告林曉蘋依指示
    向同案被告甲○○收取詐欺款項，並交付不詳收水人員或同案
    被告徐垚天層轉上繳，客觀上已該當於掩飾、隱匿特定犯罪
    所得去向及所在之洗錢行為要件。且被告林曉蘋於本院審理
    中自承：不管是「郭暐增」、包括同案被告甲○○、徐垚天之
    前後手，我全不認識，也不知道錢會流向何處或下落等語（
    本院卷二第50、54頁），對自己將收得款項交付他人後，該
    等款項之去向及所在即屬無從追查一情知之甚詳，仍依「郭
    暐增」指示收取款項轉交他人，雖其主觀上認為該等款項係
    經營賭博之賭博犯罪所得，仍屬洗錢防制條例第3條第2款所
    定洗錢行為之前置犯罪。是縱依被告林曉蘋所辯內容，其仍
    已構成參與洗錢防制法第2條所稱之洗錢行為（至被告林曉
    蘋不具加重詐欺不確定故意、參與犯罪組織犯意部分，詳後
    不另為無罪諭知之論述）。
三、綜上所述，本案事證明確，被告甲○○、徐垚天三人以上共同
    詐欺取財、一般洗錢、參與犯罪組織犯行；被告林曉蘋一般
    洗錢犯行均堪認定，應予依法論科。
參、論罪科刑
一、有關三人以上共同詐欺取財部分（被告甲○○、徐垚天）：
　㈠共同正犯之數行為人，在合同意思範圍以內，各自分擔犯罪
    行為之一部，相互利用他人之行為，以達其犯罪目的者，即
    應對全部發生之結果，共同負責；共同正犯之成立，祇須具
    有犯意之聯絡及行為之分擔，既不問犯罪動機起於何人，亦
    不必每一階段均有參與。現今電信、網路詐騙之犯罪型態，
    自設立電信機房、收購人頭帳戶、以電信、網路通訊方式實
    施詐騙、掌機調度、招募引介車手、自人頭帳戶提領款項、
    收水取贓、記帳分贓等階段，乃係需由多人縝密分工方能完
    成之集團性犯罪，倘其中某一環節脫落，將無法順利達成詐
    欺結果，各該集團成員雖因各自分工不同而未自始至終參與
    其中，惟各該集團成員所參與之部分行為，仍係利用集團其
    他成員之行為，以遂行犯罪目的。其中，擔任持人頭帳戶金
    融卡提取詐騙款項之「車手」、各層收取贓款轉交之「收水
    」，既知悉或可得而知所領取或收取轉交之款項，係被害人
    遭詐欺所交付之詐欺所得，猶參與詐欺集團之組織分工，所
    為顯係基於自己共同犯罪之意思，參與集團犯罪行為，與其
    他集團成員間具犯意聯絡及行為分擔，應論以共同正犯。
　㈡本案詐欺集團係由機房端不詳成員訛騙如附件一編號1至19所
    示被害人，使各被害人陷於錯誤，匯付金錢至人頭帳戶，繼
    由「郭暐增」掌機聯繫車手及各層收水，即指示被告甲○○向
    不詳成員領取人頭帳戶金融卡提款，就附件一編號4至6、8
    至18部分交付第一層收水被告林曉蘋（此部分被告林曉蘋不
    構成加重詐欺共犯，詳後述），就附件一編號13至18部分復
    轉交第二層收水被告徐垚天，再層轉交付不詳上游等情，業
    經認定如前。足見本案詐欺集團成員係施用詐術向他人詐取
    金錢，且參與人員至少有3人以上，被告甲○○、徐垚天對此
    亦可得而知。被告甲○○、徐垚天雖未始終參與各階段之犯行
    ，然其等為圖個人報酬，依本案詐欺集團成員「郭暐增」指
    示，自人頭帳戶內提取款項或收取款項，並輾轉交付不詳上
    手，堪認其等係在合同意思範圍內，相互支援、供應彼此所
    需地位，而利用他人行為，以達共同詐欺取財目的，均應同
    負全責，是本案被告甲○○、徐垚天確有三人以上共同詐欺取
    財之犯行無訛。
二、有關一般洗錢罪部分（被告甲○○、林曉蘋、徐垚天）：
  ㈠洗錢防制法之立法目的，依同法第1條規定，係在防範及制止
    因特定犯罪所得之不法財物或財產上利益，藉由洗錢行為（
    例如經由各種金融機構或其他交易管道），使其形式上轉換
    成為合法來源，以掩飾或切斷其財產或財產上利益來源與犯
    罪之關聯性，而藉以逃避追訴、處罰。依洗錢防制法第2條
    「本法所稱洗錢，指下列行為：一、意圖掩飾或隱匿特定犯
    罪所得來源，或使他人逃避刑事追訴，而移轉或變更特定犯
    罪所得。二、掩飾或隱匿特定犯罪所得之本質、來源、去向
    、所在、所有權、處分權或其他權益者。三、收受、持有或
    使用他人之特定犯罪所得」之規定，倘行為人意圖掩飾或隱
    匿特定犯罪所得來源，而將特定犯罪所得直接消費處分，甚
    或交予其他共同正犯，而由共同正犯以虛假交易外觀掩飾不
    法金流移動，即難認單純犯罪後處分贓物之行為，仍應構成
    洗錢防制法第2條第1款或第2款之洗錢行為，例如詐欺集團
    向被害人施用詐術後，為隱匿其詐欺所得財物之去向，而令
    被害人將其款項轉入該集團所持有、使用之人頭帳戶，並由
    該集團所屬之車手前往提領詐欺款項得逞，檢察官如能證明
    該帳戶內之資金係本案詐欺之特定犯罪所得，即已該當洗錢
    防制法第14條第1項之一般洗錢罪（最高法院108年度台上字
    第1744號、第2500號判決意旨參照）。
　㈡本案詐欺集團係遣人訛騙如附件一編號1至19所示被害人，令
    渠等陷於錯誤，將款項匯入該集團事先取得掌控，形式上與
    犯罪行為人毫無關聯之人頭帳戶（其中附件一編號7部分未
    匯款成功，仍構成洗錢未遂，詳後述），使該集團得以藉由
    該人頭帳戶「漂白」而掩飾其犯罪所得去向，是該詐欺集團
    以人頭帳戶取得款項，復遣「車手」即被告甲○○領出，交付
    「第一層收水」（被告林曉蘋為附件一編號4至6、8至18部
    分之第一層收水），輾轉交付「第二層收水」（被告徐垚天
    為附件一編號13至18部分之第二層收水）收取並交付上手，
    當非僅係取得犯罪所得，而係兼有洗錢防制法第2條第2款之
    洗錢行為。酌之被告甲○○、徐垚天屬具正常智識程度之人，
    對無端取得他人帳戶金融卡並以之提領鉅款轉交陌生之人，
    或自陌生之人處取得鉅款再轉交陌生之人等行為事涉詐欺不
    法，且得以製造金流之斷點，致無從追查款項之去向或所在
    等節，當難諉為不知。況被告甲○○、徐垚天於本院審理中明
    確承認一般洗錢犯行，是就附件一編號1至19（被告甲○○）
    、附件一編號13至18（被告徐垚天）等部分，其等主觀上應
    具掩飾、隱匿該犯罪所得與犯罪之關聯性，以逃避國家追訴
    、處罰之犯罪意思，具有一般洗錢之犯意，應屬明確。至就
    附件一編號4至6、8至18部分，被告林曉蘋所為客觀上已該
    當於掩飾、隱匿特定犯罪所得去向及所在之洗錢行為；且其
    主觀上認為該等款項係經營網路賭博之賭博犯罪所得，仍屬
    洗錢防制條例第3條第2款所定洗錢行為之前置犯罪，縱依被
    告林曉蘋所辯內容，其仍構成參與洗錢防制法第2條所稱之
    洗錢行為，已如上貳、二、㈣論述。
三、有關參與犯罪組織部分（被告甲○○、徐垚天）：
　㈠組織犯罪防制條例所稱之犯罪組織，係指3人以上，以實施強
    暴、脅迫、詐欺、恐嚇為手段或最重本刑逾5年有期徒刑之
    罪，所組成具有持續性或牟利性之有結構性組織。而所稱有
    結構性組織，係指非為立即實施犯罪而隨意組成，不以具有
    名稱、規約、儀式、固定處所、成員持續參與或分工明確為
    必要，同條例第2條第1項、第2項分別定有明文。
　㈡卷內雖無證據證明本案詐欺集團有何具體名稱、固定處所，
    惟依被告甲○○、徐垚天於警詢、偵查、本院準備程序、審理
    中自己所供犯罪情節、具結證述，及卷附相關非供述證據，
    本案詐欺集團成員間係以詐騙他人金錢、獲取不法所得為目
    的，先由機房端不詳成員以詐術騙取各被害人匯款至人頭帳
    戶，復由「郭暐增」掌機，遣「車手」提款交款、由「第一
    層收水」、「第二層收水」收款交款，再輾轉交回上游，具
    有逐層分工之架構，可謂組織縝密，分工精細，自須投入相
    當之成本、時間，顯非為立即實施犯罪而隨意組成。又本案
    詐欺集團成員除被告甲○○、徐垚天外，尚包括電信機房之不
    詳成員、「郭暐增」、交付人頭帳戶金融卡與「車手」之不
    詳成員、向「第二層收水」收取贓款之不詳成員及其他多數
    成員，核屬3人以上，以實施詐術為手段，所組成具牟利性
    及持續性之有結構性犯罪組織，合於組織犯罪防制條例第2
    條第1項所稱之犯罪組織，應屬明確。被告甲○○、徐垚天知
    悉此節，猶仍參加本案詐欺集團，分別擔任「車手」、「第
    二層收水」之角色，參與本案詐欺集團犯罪之一環，足見確
    有參與犯罪組織之主觀犯意及客觀行為，所為合於參與犯罪
    組織構成要件。
四、有關附表一編號7構成三人以上共同詐欺取財未遂罪、一般
    洗錢未遂罪之說明（被告甲○○）：
　㈠有關附表一編號7所示加重詐欺犯行，本案詐欺集團詐欺附件
    一編號7所示被害人，致其陷於錯誤，於109年8月21日11時2
    8分操作匯款新臺幣（下同）5萬元至同附件編號所示人頭帳
    戶，然該筆款項未能成功匯出，於當日即經回存等情，有聯
    邦銀行業務管理部存匯集中作業科110年11月4日聯業管(集)
    字第11010350149號函可參（本院卷一第179頁），該部分款
    項既未成功匯出至人頭帳戶，本案詐欺集團即未取得詐欺款
    項之管領能力，此部分三人以上共同詐欺取財犯行應屬未遂
    。
　㈡行為人著手實行洗錢行為，在後續因果歷程中可以實現掩飾
    、隱匿特定犯罪所得之效果，即得以成立一般洗錢罪，並不
    以「特定犯罪已發生」或「特定犯罪所得已產生」為必要，
    縱因特定犯罪所得未置於行為人之實力支配下之結果而未遂
    ，致無從實現掩飾、隱匿特定犯罪所得之效果，仍應成立一
    般洗錢罪之未遂犯。以一般詐欺集團先備妥人頭帳戶，待被
    害人受騙即告知帳戶，並由車手負責提領，以免錯失時機之
    共同詐欺行為運行模式，詐欺集團取得人頭帳戶之實際管領
    權，並指示被害人將款項匯入與犯罪行為人無關之人頭帳戶
    時，即開始其共同犯罪計畫中，關於去化特定犯罪所得資金
    之不法原因聯結行為。就其資金流動軌跡而言，在後續的因
    果歷程中，亦可實現掩飾、隱匿特定犯罪所得之效果，應認
    已著手洗錢行為，雖因詐欺之財物未匯入人頭帳戶而未生掩
    飾、隱匿特定犯罪所得之結果，仍該當一般洗錢未遂罪（最
    高法院110年度台上字第2073號判決論旨參照）。準此，就
    附表一編號7部分，縱詐得款項未成功匯入同附件編號所示
    人頭帳戶，無從合法化其所得來源，未生掩飾、隱匿特定犯
    罪所得之結果，惟依上開論旨，仍應構成一般洗錢之未遂罪
    。
五、論罪部分：
　㈠被告甲○○：
　⒈就附表一編號1至6、8至19之犯罪事實，核被告甲○○所為，均
    係犯刑法第339條之4第1項第2款之三人以上共同詐欺取財罪
    、洗錢防制法第14條第1項之一般洗錢罪。
　⒉就附表一編號7之犯罪事實，核被告甲○○所為，係犯刑法第33
    9條之4第1項第2款、第2項之三人以上共同詐欺取財未遂罪
    、洗錢防制法第14條第1項、第2項之一般洗錢未遂罪。
　⒊被告甲○○參與本案詐欺集團之行為，係犯組織犯罪防制條例
    第3條第1項後段之參與犯罪組織罪。
　⒋起訴書就附表一編號7部分，認被告甲○○所為構成三人以上共
    同詐欺取財既遂罪、一般洗錢既遂罪，容有誤會，然此部分
    僅涉及行為態樣既遂、未遂之分，無庸引用刑事訴訟法第30
    0條變更起訴法條。又本院業於準備程序與審判中，告知此
    部分未遂行為之法律評價（本院卷一第174、270、356頁、
    卷二第20頁），足以保障被告甲○○之訴訟防禦權，應予指明
    。
　⒌追加起訴書就附表一編號19部分，固未論及一般洗錢罪之法
    條，但已敘明附表一編號19所示被害人將詐騙款項匯入本案
    詐欺集團掌控之人頭帳戶，再由車手被告甲○○提款並交付收
    水人員收取等洗錢事實，且此部分與檢察官追加起訴之加重
    詐欺部分復具想像競合犯之裁判上一罪關係，自為追加起訴
    效力所及，經本院於準備程序與審判中告知被告甲○○此部分
    所犯法條之旨，使被告甲○○具辯論之機會（審訴288卷第26
    、36、50頁、本院卷一第58、174、270、356頁、卷二第20
    頁），自應併予審理。
　㈡被告林曉蘋：
　　就附表一編號4至6、8至18之犯罪事實，核被告林曉蘋所為
    ，均係犯洗錢防制法第14條第1項之一般洗錢罪。
　㈢被告徐垚天：
　⒈就附表一編號13至18之犯罪事實，核被告徐垚天所為，均係
    犯刑法第339條之4第1項第2款之三人以上共同詐欺取財罪、
    洗錢防制法第14條第1項之一般洗錢罪。
　⒉被告徐垚天被告參與本案詐欺集團之行為，係犯組織犯罪防
    制條例第3條第1項後段之參與犯罪組織罪。
　㈣關於接續犯之說明：　
　⒈行為人基於單一之犯意，於同時、同地或密切接近之時、地
    實行數行為，而數行為間具有行為局部之同一性，或其行為
    著手實行階段可認為同一者，倘係侵害同一之法益，各行為
    之獨立性極為薄弱，依一般社會健全觀念，在時間差距上，
    難以強行分開，在刑法評價上，以視為數個舉動之接續施行
    ，合為包括之一行為予以評價較為合理者，應論以接續犯，
    為包括之一罪（最高法院86年度台上字第3295號、108年度
    台上字第1049號判決論旨參照）。
　⒉就附表一編號1至4、9至10、12至14、16、18至19所示犯罪事
    實，被告甲○○在同一編號下所為數次提款行為，各別係基於
    同一詐領款項之目的，於密切接近之時間、地點所為，侵害
    同一被害人之財產法益，是就其在同一編號下所為多次提款
    行為，在刑法評價上，應視為數個舉動之接續施行，合為包
    括之一行為予以評價，依接續犯論以包括之一罪。
　㈤關於想像競合犯之說明：
　⒈刑法上一行為而觸犯數罪名之想像競合犯，其存在之目的，
    在於避免對於同一不法要素予以過度評價；自然意義之數行
    為，得否評價為法律概念之一行為，應就客觀構成要件行為
    之重合情形、主觀意思活動之內容、所侵害之法益與行為間
    之關聯性等要素，視個案情節依社會通念加以判斷。如具有
    行為局部之同一性，或其行為著手實行階段可認為同一者，
    始得認與一行為觸犯數罪名之要件相侔，而依想像競合犯論
    擬（最高法院109年度台上字第1800號判決論旨參照）。就
    附表一編號1至6、8至19之犯罪事實，被告甲○○各別所犯刑
    法第339條之4第1項第2款之三人以上共同詐欺取財罪、洗錢
    防制法第14條第1項之一般洗錢罪；就附表一編號13至18之
    犯罪事實，被告徐垚天各別所犯刑法第339條之4第1項第2款
    之三人以上共同詐欺取財罪、洗錢防制法第14條第1項之一
    般洗錢罪，實行行為均有部分合致，各係以一行為同時觸犯
    前開各罪，均為想像競合犯，應依刑法第55條規定，各從一
    重以三人以上共同詐欺取財罪論處。又就附表一編號7之犯
    罪事實，被告甲○○所犯刑法第339條之4第1項第2款、第2項
    之三人以上共同詐欺取財未遂罪、洗錢防制法第14條第1項
    、第2項之一般洗錢未遂罪，亦係以一行為同時觸犯前開各
    罪，為想像競合犯，應依刑法第55條規定，從一重以三人以
    上共同詐欺取財未遂罪論處。
　⒉行為人於參與詐欺犯罪組織之行為繼續中，先後多次為加重
    詐欺之行為，因參與犯罪組織罪為繼續犯，犯罪一直繼續進
    行，直至犯罪組織解散，或其脫離犯罪組織時，其犯行始行
    終結。故該參與犯罪組織與其後之多次加重詐欺之行為皆有
    所重合，然因行為人僅為一參與犯罪組織行為，侵害一社會
    法益，屬單純一罪，應僅就「該案中」與參與犯罪組織罪時
    間較為密切之首次加重詐欺犯行論以參與犯罪組織罪及加重
    詐欺罪之想像競合犯，而其他之加重詐欺犯行，祗需單獨論
    罪科刑即可，無需再另論以參與犯罪組織罪，以避免重複評
    價。是如行為人於參與同一詐欺集團之多次加重詐欺行為，
    因部分犯行發覺在後或偵查階段之先後不同，肇致起訴後分
    由不同之法官審理，為裨益法院審理範圍明確、便於事實認
    定，即應以數案中「最先繫屬於法院之案件」為準，以「該
    案件」中之「首次」加重詐欺犯行與參與犯罪組織罪論以想
    像競合。而首次加重詐欺犯行，其時序之認定，自應以詐欺
    取財罪之著手時點為判斷標準；詐欺取財罪之著手起算時點
    ，依一般社會通念，咸認行為人以詐欺取財之目的，向被害
    人施用詐術，傳遞與事實不符之資訊，使被害人陷於錯誤，
    致財產有被侵害之危險時，即屬詐欺取財罪構成要件行為之
    著手，並非以取得財物之先後順序為認定依據（最高法院10
    9年度台上字第3945號判決論旨參照）。經核，本案有關附
    表一編號1、附表一編號13之犯罪事實，依序係被告甲○○、
    徐垚天在同一詐欺集團（即「郭暐增」等人組成之本案詐欺
    集團）運作下「最先繫屬於法院之案件」中之「首次」加重
    詐欺犯行，有臺灣高等法院被告前案紀錄表、被告甲○○所涉
    另案臺灣士林地方法院110年度金訴字第164號、臺灣高等法
    院111年度上訴字第661號判決可憑（本院卷一第411至434頁
    ），職此，就被告甲○○、徐垚天所犯參與犯罪組織罪，應依
    序與附表一編號1、附表一編號13部分論以想像競合，仍各
    從一重以三人以上共同詐欺取財罪處斷。
　㈥共犯部分：
　⒈就附表一編號1至3、7、19之犯罪事實，被告甲○○與「郭暐增
    」、其他本案詐欺集團成員間有加重詐欺、一般洗錢之犯意
    聯絡及行為分擔，應論以共同正犯。
　⒉就附表一編號4至6、8至12之犯罪事實，被告甲○○與「郭暐增
    」、其他本案詐欺集團成員間有加重詐欺之犯意聯絡及行為
    分擔；被告甲○○、林曉蘋與「郭暐增」、其他本案詐欺集團
    成員間有一般洗錢之犯意聯絡及行為分擔，各應論以共同正
    犯。
　⒊就附表一編號13至18之犯罪事實，被告甲○○、徐垚天與「郭
    暐增」、其他本案詐欺集團成員間有加重詐欺之犯意聯絡及
    行為分擔；被告甲○○、林曉蘋、徐垚天與「郭暐增」、其他
    本案詐欺集團成員間有一般洗錢之犯意聯絡及行為分擔，各
    應論以共同正犯。
　㈦詐欺取財罪既係為保護個人之財產法益而設，則關於行為人
    詐欺犯罪之罪數計算，原則上應依遭受詐欺之被害人人數定
    之。就對不同被害人所犯之詐欺取財行為，受侵害之財產監
    督權既歸屬各自之權利主體，且犯罪時間或空間亦有差距，
    應屬犯意各別，行為互殊，而應分論併罰。而洗錢防制法透
    過防制洗錢行為，促進金流透明，得以查緝財產犯罪被害人
    遭騙金錢之流向，兼及個人財產法益之保護，是洗錢防制法
    第14條第1項洗錢罪之罪數計算，應以被害人人數為斷（最
    高法院108年度台上字第274號、110年度台上字第1812號判
    決意旨參照）。就附表一編號1至19（被告甲○○所犯）、附
    表一編號4至6、8至18（被告林曉蘋所犯）、附表一編號13
    至18（被告徐垚天所犯），分別侵害不同被害人之獨立財產
    監督權，且犯罪之時間、空間亦有差距，應予分論併罰。
六、刑之減輕事由：
　㈠有關附表一編號7所示犯罪事實，本案詐欺集團其他共犯已著
    手於加重詐欺犯行之實行，然因詐得款項不能成功匯至人頭
    帳戶而未能得逞，屬未遂犯，審酌本案具體情節，就被告甲
    ○○此部分犯行，依刑法第25條第2項規定，減輕其刑。
　㈡洗錢防制法第16條第2項規定「犯前2條之罪，在偵查或審判
    中自白者，減輕其刑」。被告林曉蘋於偵、審過程中，雖坦
    承所從事之金流層轉客觀行為，惟始終否認一般洗錢之犯意
    ，難認符合洗錢防制法第16條第2項「偵查或審判中自白」
    之要件，無從依該條項規定減輕其刑，併此指明。
七、量刑上應予考量之減輕其刑事由：
　㈠想像競合犯之處斷刑，本質上係「刑之合併」。其所謂從一
    重處斷，乃將想像競合犯組成之評價上數罪，合併為科刑一
    罪，其所對應之刑罰，亦合併其評價上數罪之數法定刑，而
    為一個處斷刑。易言之，想像競合犯侵害數法益者皆成立犯
    罪，論罪時必須輕、重罪併舉論述，同時宣告所犯各罪名，
    包括各罪有無加重、減免其刑之情形，亦應說明論列，量刑
    時併衡酌輕罪部分量刑事由，評價始為充足，然後依刑法第
    55條前段規定「從一重處斷」，非謂對於其餘各罪可置而不
    論。因此，法院決定處斷刑時，雖以其中最重罪名之法定刑
    ，做為裁量之準據，惟於裁量其輕重時，仍應將輕罪合併評
    價在內（最高法院108年度台上字第4405號、第4408號判決
    意旨）。申言之，除非輕罪中最輕本刑有較重於重罪之最輕
    本刑，而應適用刑法第55條但書規定重罪科刑之封鎖作用，
    須以輕罪之最輕本刑形成處斷刑之情形以外，則輕罪之減輕
    其刑事由若未形成處斷刑之外部性界限，自得將之移入刑法
    第57條或第59條之科刑審酌事項內，列為是否酌量從輕量刑
    之考量因子（最高法院109年度台上字第3936號判決論旨參
    照）。
　㈡參與犯罪組織者，其參與情節輕微者，得減輕或免除其刑，
    組織犯罪防制條例第3條第1項但書定有明文。本案被告甲○○
    、徐垚天參與本案詐欺集團之犯罪組織，所為固有不該。惟
    衡酌其等參與犯罪組織之期間均為短暫，非屬組織之上層或
    核心人員，較諸其他共同正犯，參與情節尚屬輕微，原應依
    組織犯罪防制條例第3條第1項但書規定減輕其刑。又組織犯
    罪防制條例第8條第1項規定「犯第3條之罪自首，並自動解
    散或脫離其所屬之犯罪組織者，減輕或免除其刑；因其提供
    資料，而查獲該犯罪組織者，亦同；偵查及審判中均自白者
    ，減輕其刑」，本案依卷存證據，固無法證明被告甲○○、徐
    垚天參與本案詐欺集團後，有自首及自動脫離其等所屬之犯
    罪組織，或因提供資料而查獲該犯罪組織之舉，無從依組織
    犯罪防制條例第8條第1項前段規定減輕或免除其刑。然被告
    甲○○、徐垚天就其等加入本案詐欺集團之經過、在組織內扮
    演分工角色等構成要件事實，於偵查中供述詳實，並於審判
    中明確表示認罪，應寬認被告甲○○、徐垚天就參與犯罪組織
    犯行，於偵查中已有自白，且於審判中坦承犯罪，原應適用
    組織犯罪防制條例第8條第1項後段減輕其刑規定。雖被告甲
    ○○、徐垚天所犯參與犯罪組織罪，均係想像競合犯中之輕罪
    ，惟本院於量刑時，亦當一併衡酌前開部分減輕事由，依序
    在甲○○附表一編號1加重詐欺取財罪、被告徐垚天附表一編
    號13加重詐欺取財罪之刑度內合併評價。
　㈢本案被告甲○○、徐垚天就一般洗錢犯行，於審判中明確表示
    認罪，符合洗錢防制法第16條第2項減輕其刑規定。雖其等
    所犯一般洗錢罪或一般洗錢未遂罪，均係想像競合犯中之輕
    罪，惟本院於後述量刑時，亦一併衡酌該部分減輕事由，在
    各加重詐欺取財罪或加重詐欺取財未遂罪之刑度內合併評價
    。
　㈣就附表一編號7所示之犯罪事實，被告甲○○就一般洗錢未遂罪
    部分，具有未遂之減輕事由，此部分雖係想像競合犯中之輕
    罪，惟本院於量刑時，仍當一併衡酌該部分減輕事由，在加
    重詐欺取財未遂罪之刑度內合併評價。
八、量刑與定應執行刑：
　㈠量刑部分：
　⒈爰以行為人之責任為基礎，審酌被告甲○○、徐垚天參與本案
    詐欺集團，並分別參與共同詐騙如附件一各別所涉被害人之
    行為，致各該被害人之損失金額非微；且本案詐欺集團係以
    結構性分工方式向被害人行騙，危害社會善良秩序與風氣甚
    鉅；又被告甲○○、林曉蘋、徐垚天所為製造金流之斷點，掩
    飾、隱匿詐欺犯罪所得之舉，增加檢警查緝困難，使不法所
    得之金流層轉，無從追蹤最後去向、所在，造成各別所涉被
    害人財產無法追回、社會互信基礎破毀，衍生嚴重社會問題
    ，實應嚴予非難。
　⒉惟念及被告甲○○、徐垚天犯後坦認犯行，而被告林曉蘋雖否
    認一般洗錢之主觀犯意，然就客觀行為部分供述詳實，配合
    檢警調查，態度尚可；兼衡被告甲○○自述家庭經濟狀況勉持
    、已婚、有1名成年子女、先前做過按件計酬之紙類加工工
    作、現在監服刑、國中畢業（偵31502卷第7頁、本院卷二第
    56頁）；被告林曉蘋自述家庭經濟狀況勉持、單身、與胞弟
    相依為命、先前從事過業務助理、電訪員、專櫃小姐、業務
    員工作，現從事電訪市調工作、因另案遭詐騙而成為低收入
    戶、專科畢業（偵24438卷第73頁、本院卷一第223至239、2
    87、295至297、319至329頁、卷二第54、56頁）；被告徐垚
    天自述家庭經濟狀況勉持、有1名成年子女、過往均從事餐
    飲業、現待業無收入、專科畢業等生活狀況、智識程度（偵
    24438卷第111頁、本院卷二第56頁）；復斟酌被告甲○○、林
    曉蘋、徐垚天於本案詐欺集團所涉相關案件前，均無犯罪前
    案紀錄之素行（參卷附臺灣高等法院被前案紀錄表）；偵、
    審中展現之犯後態度、悔悟之心；案發時之年齡；犯罪之動
    機、目的、手段；犯意型態、在本案詐欺集團內所屬階層、
    分工角色、造成法益侵害程度；及被告林曉蘋領有中度身心
    障礙證（參被告林曉蘋身心障礙證、臺北市政府社會局110
    年8月16日北市社障字第1103112195號函暨檢附之被告林曉
    蘋身心障礙相關資料、衛生福利部110年11月1日衛部照字第
    1100143740號函，本院卷一第69、75至99、165至167頁）、
    確有特殊身心精神狀況（詳參國立臺灣大學醫學院附設醫院
    診斷證明書、110年10月22日校附醫秘字第1100905024號函
    暨所附被告林曉蘋病歷資料，本院卷一第71頁、另置病歷卷
    ）、暨台灣基督長老教會馬偕醫療財團法人馬偕紀念醫院11
    1年6月23日馬院醫精字第1100008365號函暨所附被告林曉蘋
    精神鑑定報告所載內容等節（下稱馬偕醫院精神鑑定報告，
    本院卷一第221至237頁，鑑定結果認被告林曉蘋雖有思覺失
    調症，惟無積極證據顯示與其本案行為有直接關聯性，考量
    其認知功能、反應與社會經驗等要素，認其辨識或依辨識而
    行為之能力，並未顯著降低，無從依刑法第19條第1項、第2
    項規定減免其刑，然仍得作為量刑或後述犯意判斷上之參考
    ）。
　⒊再酌以被告甲○○雖與附件一編號19被害人成立和解（審訴288
    卷第59至60頁），然未實際賠償（追加起訴卷第49頁、本院
    卷一第63、176、273頁、卷二第31頁）。被告林曉蘋因否認
    犯罪，未與各所涉被害人和解、調解；被告徐垚天與附件一
    編號16所示被害人成立調解，當庭實際賠償1萬2,000元，餘
    款約定自112年1月起分期賠償（本院卷二第129至130頁），
    就附件一編號13至15、17至18所示被害人，承諾後續分期賠
    償，經附件一編號13至15、17至18被害人同意（參本院卷二
    所附111年12月14日、同年月15日公務電話紀錄），竭力與
    各所涉被害人和解、調解或協商實際賠償。
　⒋暨參之各所涉被害人於偵審中所陳之意見、受詐騙、遭提領
    、收取轉交之金額；前開量刑審酌因素；檢察官、被告甲○○
    、林曉蘋、徐垚天、被告林曉蘋之辯護人就量刑所為辯論等
    一切情狀，就被告甲○○、林曉蘋、徐垚天所犯部分，分別量
    處如附表一「罪名與宣告刑（主刑部分）」欄所示之刑，並
    就其中被告林曉蘋之併科罰金刑部分，諭知易服勞役之折算
    標準。
  ㈡定應執行刑部分：
　⒈數罪定其應執行刑時，除應就各別刑罰規範之目的、輕重罪
    間體系之平衡、整體犯罪非難評價、各行為彼此間之偶發性
    、與被告前科之關聯性、各行為所侵害法益之專屬性或同一
    性、數罪對法益侵害之加重效應、罪數所反映之被告人格特
    性與犯罪傾向等，為綜合判斷外，尤須參酌上開實現刑罰公
    平性，以杜絕僥倖、減少犯罪之立法意旨，為妥適之裁量（
    最高法院97年度台上字第2017號判決意旨參照）。
　⒉本院審酌：被告甲○○、林曉蘋、徐垚天本案所為各次犯行，
    均係於109年8月間之密接時間為之，各次犯行之時間接近，
    犯罪目的、手段相當，並係侵害同一種類之法益，足認責任
    非難之重複程度較高，數罪對法益侵害之加重效應非鉅，如
    以實質累加之方式定應執行刑，處罰之刑度顯將超過其等行
    為之不法內涵而違反罪責原則。考量人之生命有限，刑罰對
    其等造成之痛苦程度，係隨刑度增加而生加乘效果，非以等
    比方式增加，是以隨罪數增加遞減其等刑罰之方式，當足以
    評價其等行為不法性（即多數犯罪責任遞減原則）。爰就被
    告甲○○、林曉蘋、徐垚天各別所涉犯罪事實部分，綜合斟酌
    其等各次犯罪行為之不法與罪責程度、所犯各罪彼此之關聯
    性、數罪對法益侵害之加重效應、罪數所反映之人格特性與
    犯罪傾向，及對其等施以矯正之必要性、未來復歸社會之可
    能性、刑罰公平性之實現等情，並衡以各罪宣告刑總和上限
    及各刑中最長期者，進而為整體非難之評價，就被告甲○○附
    表一編號1至19；被告林曉蘋附表一編號4至6、8至18；被告
    徐垚天附表一編號13至18「罪名與宣告刑」欄內所示罪刑，
    各定應執行刑如主文第1項至第3項所示，並就其中被告林曉
    蘋併科罰金刑部分，諭知易服勞役之折算標準。
　㈢本院就被告林曉蘋所宣告之主刑及應執行刑關於有期徒刑部
    分，乃屬得易服社會勞動之刑，於本案判決確定後，被告林
    曉蘋得向執行檢察官聲請易服社會勞動，由執行檢察官本於
    職權裁量准否，併予敘明。
九、緩刑部分：
　㈠被告徐垚天未曾因故意犯罪受有期徒刑以上刑之宣告，有臺
    灣高等法院被告前案紀錄表可參，本案所為三人以上共同詐
    欺取財等犯行，行為固屬不該，然其犯後坦承犯行，表明深
    切反省之意，且於本案審理後階段積極與各所涉被害人調解
    或協商賠償，足認其對社會規範之認知並無重大偏離，業已
    知所悔悟，本案諒係一時失慮，偶罹刑章。本院審酌上情，
    認被告徐垚天歷此偵、審程序，當知所警惕，應無再犯之虞
    ；復考量倘令被告徐垚天入監服刑，恐未收教化之效，即先
    受與社會隔絕之害，認其所受之宣告刑，以暫不執行為適當
    ，爰依刑法第74條第1項第1款之規定對其宣告緩刑5年，以
    勵自新。
　㈡本院為督促被告徐垚天確實履行調解條款及賠償承諾，認有
    必要以賠償如附表一編號13至18所示被害人作為緩刑之附帶
    條件，爰參酌雙方之調解狀況或賠償共識、緩刑之預計執行
    期間各節，依刑法第74條第2項第3款之規定，命被告徐垚天
    應依如附表六所示方式支付損害賠償，此部分依刑法第74條
    第4項規定，均得為民事強制執行名義。
　㈢依刑法第75條之1第1項第4款規定，受緩刑之宣告而違反上開
    本院所定負擔情節重大，足認原宣告之緩刑難收其預期效果
    ，而有執行刑罰之必要者，得撤銷其宣告，併此指明。　
十、不予宣告強制工作之說明：
　　組織犯罪防制條例第3條第3項規定「犯第1項之罪者，應於
    刑之執行前，令入勞動場所，強制工作，其期間為3年」，
    就受處分人之人身自由所為限制，違反憲法比例原則及憲法
    明顯區隔原則之要求，與憲法第8條保障人身自由之意旨不
    符，經司法院釋字第812號解釋自110年12月10日公布日起，
    失其效力。是就被告甲○○、徐垚天所犯該條例第3條第1項後
    段之參與犯罪組織罪部分，不得諭知強制工作保安處分。
肆、沒收部分
一、犯罪所用之物：
  ㈠刑法第38條第2項規定「供犯罪所用、犯罪預備之物或犯罪所
    生之物，屬於犯罪行為人者，得沒收之。但有特別規定者，
    依其規定」，故供犯罪所用之物，得由法官審酌個案情節決
    定有無沒收之必要。
  ㈡扣案如附表二編號1至3所示之物，為被告甲○○所有，且係供
    本案犯罪所用之物等情，為被告甲○○於警詢、本院準備程序
    、審理中供承不諱（偵24438卷第15頁、本院卷一第359頁、
    卷二第51頁），爰依刑法第38條第2項前段規定，對被告甲○
    ○宣告沒收。
  ㈢未扣案如附表三所示之物，為被告林曉蘋所有，且係供本案
    犯罪聯繫所用之物等情，為被告林曉蘋於本院準備程序中供
    承明確（本院卷一第359至360頁）。該物雖原經扣案，然嗣
    經發還（聲他字卷第3至4頁），卷內並無證據證明業已滅失
    ，爰依刑法第38條第2項前段規定，對被告林曉蘋宣告沒收
    ，併依同條第4項規定，於全部或一部不能沒收或不宜執行
    沒收時，追徵其價額。
  ㈣扣案如附表二編號4所示之物，為被告徐垚天所有，且係供本
    案犯罪聯繫所用之物等情，為被告徐垚天於本院準備程序中
    供述在案（本院卷一第360頁），爰依刑法第38條第2項前段
    規定，對被告徐垚天宣告沒收。
　㈤扣案如附表四所示之人頭帳戶金融卡、存摺，固係本案詐欺
    集團成員交付被告甲○○供提款之物（本院卷一第359頁），
    惟考量上開金融卡、存摺均非被告甲○○所有，且具個人之專
    屬性，本體價值低微，其價值並非存在於物品之形體本身，
    倘帳戶所有人申請註銷並補發卡片、存摺，原卡片、存摺即
    失去功用，是對上開金融卡、存摺宣告沒收，欠缺刑法上之
    重要性，爰不予宣告沒收。
二、扣案贓款：
　㈠洗錢防制法第18條第1項前段規定：犯第14條之罪，其所移轉
    、變更、掩飾、隱匿、收受、取得、持有、使用之財物或財
    產上利益應予沒收之條文，為刑法關於沒收之特別規定，應
    優先適用。
　㈡被告林曉蘋擔任本案詐欺集團之「第一層收水」，收取如附
    表二編號5所示贓款後，未及轉交「第二層收水」即同案被
    告徐垚天，為警當場查獲並扣押等情，業於前所認定。該贓
    款係被告林曉蘋本案洗錢犯行所掩飾、隱匿、收受、取得或
    持有之財物，且被告林曉蘋具有事實上處分權，爰依洗錢防
    制法第18條第1項前段規定，對被告林曉蘋宣告沒收（至於
    被告甲○○、林曉蘋、徐垚天各自所得獲取之報酬部分，性質
    上屬「犯罪所得」範疇，詳後犯罪所得沒收）。
三、犯罪所得：
　㈠犯罪所得，屬於犯罪行為人者，沒收之；前2項之沒收，於全
    部或一部不能沒收或不宜執行沒收時，追徵其價額；犯罪所
    得已實際合法發還被害人者，不予宣告沒收或追徵；宣告前
    2條之沒收或追徵，有過苛之虞、欠缺刑法上之重要性、犯
    罪所得價值低微，或為維持受宣告人生活條件之必要者，得
    不宣告或酌減之，刑法第38條之1第1項前段、第3項、第5項
    、第38條之2第2項分別定有明文，申言之：
　⒈共同正犯之犯罪所得之沒收或追徵，應就各人所分得之數額
    分別為之；所謂各人「所分得」，係指各人「對犯罪所得有
    事實上之處分權限」，法院應視具體個案之實際情形而為認
    定：倘若共同正犯各成員內部間，對於不法利得分配明確時
    ，固應依各人實際分配所得沒收；然若共同正犯成員對不法
    所得並無處分權限，其他成員亦無事實上之共同處分權限者
    ，自不予諭知沒收（最高法院109年度台上字第5044號判決
    論旨參照）。
　⒉沒收新制下犯罪所得之計算，應分兩層次思考，於前階段先
    界定「利得存否」，於後階段再判斷「利得範圍」。在前階
    段利得之存否，係基於直接性原則審查，以利得與犯罪之間
    是否具有直接關聯性為利得存否之認定，而因涉及犯罪事實
    有無、既未遂等之認定，及對被告、第三人財產權之干預、
    剝奪，故應適用嚴格證明法則予以確認，並應於審判期日依
    法定程序進行調查。至於後階段之「利得範圍」，則由事實
    審法院綜合卷證資料，依自由證明法則釋明其合理之認定依
    據即足（最高法院110年度台上字第2184號判決論旨參照）
    。
　⒊刑法有關犯罪所得沒收之規定，旨在澈底剝奪犯罪行為人因
    犯罪而直接、間接所得，或因犯罪所生之財物及相關利益，
    以貫徹任何人都不能坐享或保有犯罪所得或犯罪所生利益之
    理念，藉以杜絕犯罪誘因、遏阻犯罪，又為優先保障被害人
    因犯罪所生之求償權，於個案已實際合法發還被害人時，即
    無庸沒收。準此，如犯罪所得已實際合法發還被害人，或被
    害人已因犯罪行為人和解、賠償而完全填補其損害者，自不
    得再對犯罪行為人之犯罪所得宣告沒收，以免犯罪行為人遭
    受雙重剝奪。惟若犯罪行為人實際上未賠償被害人，或犯罪
    所得高於實際賠償金額者，法院對於未實際賠償之犯罪所得
    部分，仍應諭知沒收或追徵（最高法院107年度台上字第459
    3號、108年度台上字第672號判決論旨參照）。
　㈡被告甲○○於本院準備程序、審理中供稱：我擔任車手工作，
    報酬是日薪2,000元或3,000元，端視對方要給我多少。本案
    起訴範圍有關之109年8月17日、20日、21日、24日、25日，
    我都是領2,000元報酬。109年8月26日，我是領3,000元或4,
    000元報酬等語（本院卷一第358頁、卷二第51頁），足認被
    告甲○○本案所獲犯罪所得共1萬3,000元（109年8月26日之日
    薪報酬，以有利於被告甲○○之3,000元計算）。惟被告甲○○1
    09年8月20日所獲取之日薪報酬2,000元，業經臺灣高等法院
    以111年度上訴字第661號判決宣告沒收確定，並已部分執行
    ，有前開判決、本院公務電話紀錄可憑（本院卷一第421至4
    34、439頁，前開犯罪所得2,000元，與其他犯罪所得2.000
    元合併執行，現已執行3,005元，以有利於被告甲○○之方式
    ，認定其109年8月20日所獲取之日薪報酬2,000元業經執行
    沒收完畢），爰依刑法第38條之1第1項前段規定，扣除另案
    已沒收執行部分（即109年8月20日之日薪報酬2,000元部分
    ），就其餘犯罪所得共1萬1,000元（即109年8月17日、21日
    、24日、25日、26日日薪報酬部分），對被告甲○○宣告沒收
    ，併依同條第3項規定，於全部或一部不能沒收或不宜執行
    沒收時，追徵其價額。至被告甲○○雖與附件一編號19所示被
    害人成立和解，然未實際賠償，無從在其應沒收追徵之犯罪
    所得中扣除，併此敘明。
　㈢被告林曉蘋於本院準備程序、審理中供稱：我擔任收水工作
    ，報酬是日薪1,000元或3,000元，本案起訴範圍有關之109
    年8月21日、24日、25日、26日，我的報酬大概是每日2,000
    元等語（本院卷一第358頁、卷二第54頁），足認被告林曉
    蘋本案所獲犯罪所得共8,000元，爰依刑法第38條之1第1項
    前段規定，就上開犯罪所得對被告林曉蘋宣告沒收，併依同
    條第3項規定，於全部或一部不能沒收或不宜執行沒收時，
    追徵其價額。
　㈣被告徐垚天於本院準備程序、審理中供稱：我於109年8月24
    日、25日、26日擔任收水工作，報酬依序是日薪1,000元、1
    ,000元、2,000元等語（本院卷一第358至359頁、卷二第55
    頁），足認被告徐垚天本案所獲犯罪所得共4,000元。惟被
    告徐垚天業實際賠償與其109年8月26日所為第二層收水行為
    相關之附件一編號16所示被害人1萬2,000元（本院卷二第12
    9頁），足認就109年8月26日之日薪報酬部分，刑法沒收制
    度剝奪被告徐垚天之立法目的已達，苟就此部分再予宣告沒
    收或追徵，顯欠缺實益而過苛，爰依刑法第38條之2第2項規
    定，就此部分不予沒收、追徵。是扣除該部分日薪報酬2,00
    0元後，就其餘109年8月24日、25日之犯罪所得共2,000元，
    依刑法第38條之1第1項前段規定，對被告徐垚天宣告沒收，
    併依同條第3項規定，於全部或一部不能沒收或不宜執行沒
    收時，追徵其價額。
伍、不另為無罪諭知部分
一、有關被告甲○○、林曉蘋、徐垚天被訴非法由自動付款設備取
    財部分：
　㈠起訴意旨另以：就附件一編號1至18部分，因車手持同附件編
    號所示人頭帳戶金融卡提款之行為，同附件編號「參與犯罪
    行為人」欄所示之甲○○、林曉蘋、徐垚天亦涉刑法第339條
    之2第1項非法由自動付款設備取財罪嫌。
　㈡刑法第339條之2第1項之以不正方法由自動付款設備取得他人
    之物罪，所謂「不正方法」，係泛指一切不正當之方法而言
    ，並不以施用詐術為限，例如以強暴、脅迫、詐欺、竊盜或
    侵占等方式取得他人之提款卡及密碼，再冒充本人由自動提
    款設備取得他人之物，或以偽造他人之提款卡由自動付款設
    備取得他人之物等，均屬之。至於行為人若得帳戶所有人之
    授權使用提款卡，縱行為人提領之款項為不法取得之財物，
    亦與前開「不正方法」無涉，蓋該罪所稱之「不正方法」，
    係針對如何由自動付款設備取款，而非針對款項如何進入該
    帳戶而言。
　㈢經查，起訴書雖敘及本案詐欺集團車手即被告甲○○持附件一
    編號1至18所示人頭帳戶金融卡提款之犯罪事實，然未載明
    本案詐欺集團成員係以何等不正方式取得該等人頭帳戶金融
    卡及密碼。且依檢察官所舉事證，亦無法證明本案詐欺集團
    車手即被告甲○○持以提款之附件一編號1至18所示人頭帳戶
    金融卡及密碼，係以不正方式取得，或屬偽造他人之金融卡
    。本於「罪疑有利於被告」之證據法則，本案詐欺集團車手
    持真正金融卡提領款項之行為，難認有施用何不正方法，無
    從認定就附件一編號1至18部分，另構成刑法第339條之2第1
    項之非法由自動付款設備取財罪。
二、有關被告林曉蘋被訴加重詐欺取財、參與犯罪組織部分：
　㈠公訴意旨另以：被告林曉蘋基於參與犯罪組織之犯意，自109
    年6月15日起，加入由「郭暐增」等人所組成之本案詐欺集
    團，擔任「第一層收水」。並與「郭暐增」、附件一編號4
    至6、8至18「參與犯罪行為人」欄所示之同案被告甲○○、徐
    垚天；其他詐欺集團成員，共同實施本案詐騙附件一編號4
    至6、8至18所示被害人之行為，因認被告林曉蘋所為，尚涉
    刑法第339條之4第1項第2款之三人以上共同詐欺取財罪、組
    織犯罪防制條例第3條第1項前段之參與犯罪組織罪等罪嫌。
　㈡認定不利於被告之事實，須依積極證據，苟積極證據不足為
    不利於被告事實之認定時，即應為有利於被告之認定，更不
    必有何有利之證據，且所憑之證據，無論直接或間接證據，
    其為訴訟上之證明，須於通常一般之人均不致有所懷疑，而
    得確信其為真實之程序者，始得據之為有罪之認定，倘其證
    明尚未達到此一程度，而有合理性懷疑之存在時，即無從為
    有罪之認定，如未能發現相當之證據，或證據不足以證明，
    自不能以推測或擬制之方法，以為裁判之基礎；又共同正犯
    之所以應對其他共同正犯所實施之行為負全部責任者，以就
    其行為有犯意之聯絡為限，若他犯所實施之行為，超越原計
    畫之範圍，而為其所難預見者，則僅應就其所知之程度，令
    負責任，未可概以共同正犯論。
　㈢訊據被告林曉蘋堅詞否認知悉「郭暐增」等人為詐欺集團成
    員，如前述辯稱：認經手現金為博奕賭博款項等語。經查：
　⒈被告林曉蘋歷於警詢、偵查、本院準備程序、審理時供稱：
    當初是看報紙打電話應徵工作，對方說是「臺南里昂電子」
    或「里昂電子遊樂場」，從事博弈工作，要我負責做博弈電
    玩收帳助理，向人收博弈的錢，我上網查確實有這家公司等
    語，已於前述，並據被告林曉蘋提出「里昂電子遊戲場業」
    之商業登記資料、網路徵才之頁面擷圖為憑（本院卷一第30
    1至303頁），足見本案詐欺集團起始確係藉由遊樂場收取賭
    博款項名義，招募吸收成員。
　⒉公訴意旨主張：依被告林曉蘋歷來供述，可知被告林曉蘋並
    無任何財務金融、記帳、會計等相關知識，亦未曾從事過類
    似「收帳助理」之工作，卻受僱從事顯與自身資歷不符之工
    作，主觀上理應有所懷疑。且招募者雖聲稱為「臺南里昂電
    子」，惟僅係空言泛稱，並未提出任何證據，被告林曉蘋亦
    自述其不能確定對方是否果為「臺南里昂電子」員工；又被
    告林曉蘋從事之工作內容，無非拿取現金後轉交予他人，工
    作內容極為單純容易，其與上游對話之過程，亦無隻字片語
    與其所稱博弈遊藝場有關，被告林曉蘋卻能領取與其工作內
    容顯不相當之報酬，且此工作性質與被告林曉蘋自身遭詐騙
    後，其遭騙匯款傳遞之過程相符，被告林曉蘋自應有所懷疑
    ；再參諸被告林曉蘋協助將款項層層轉交與陌生人士，並非
    一般合法工作常態，然被告林曉蘋卻因缺錢而鋌而走險，佐
    以被告林曉蘋亦知悉參與者至少達5人以上，故被告林曉蘋
    主觀上亦應有參與犯罪組織、加重詐欺不確定故意等語。
　⒊依本院就本案囑託鑑定之馬偕醫院精神鑑定報告所載鑑定結
    果，可知被告林曉蘋自96年至97年間起，即有相關精神病症
    狀，於100年起開始在臺大醫院精神部就醫，100年至102年
    間曾於急性病房、日間病房住院，有明顯之被害妄想與聽幻
    覺，案發時仍有思覺失調症。而依被告林曉蘋之智力、社會
    經驗、思覺失調症、性格及相關背景事實多重影響下，被告
    林曉蘋容易忽略正常社會規範，採取高風險高獲利方式牟取
    個人利益，雖控制能力因多重因素有所減低，但未達於顯著
    程度，而此一控制能力下降並非單純受思覺失調症的直接影
    響。思覺失調症可能使被告林曉蘋遭受較常人更多不必要之
    情緒壓力，加上心理衡鑑顯示之傾向，對外界有不信任感，
    覺得與人疏離、不被他人了解，認為別人是自私且投機的，
    可能會以此來合理化自己某些不太符合社會規範的行為的性
    格特微等情（本院卷一第223至237頁）。審酌前開鑑定報告
    係具專業知識、經驗之醫師，依臨床實務及客觀事證就具體
    個案所為之綜合判定，有相當之專業依據及標準；且由形式
    上觀察，並無所據基礎事實及前提錯誤、方法謬誤、或鑑定
    人員濫權擅斷、鑑定程序明顯不當等情事，應屬可信。
　⒋依上開馬偕醫院精神鑑定報告，可知受思覺失調症等多重因
    素影響，被告林曉蘋始終傾向合理化自己認知之內容，其理
    解、判斷、警覺能力與一般人顯然有異，亦即，被告林曉蘋
    實質上之理解判斷能力，不能與諸如同案被告甲○○、徐垚天
    等正常智識之人同視。又依本案證據資料，被告林曉蘋僅負
    責向同案被告甲○○收取贓款轉交其餘共犯之洗錢中間階段，
    並未實際參與詐騙所涉被害人或持用人頭帳戶金融卡提款，
    是縱被告林曉蘋所陳求職過程，確有公訴意旨所指諸多不合
    常理之處，然因被告林曉蘋理解判斷能力顯有瑕疵，且因精
    神疾病等因素，始終堅信、合理化自己認知之內容，僅認知
    所轉交之款項係圖利賭博罪之賭博犯罪所得，主觀上除知悉
    該等款項係與圖利賭博罪有關外，無法洞悉、預見其受招募
    參與「郭暐增」所屬團體之收款工作，乃屬加入由多數成員
    等所組成，具有持續性、牟利性之結構性組織即詐欺集團，
    而經手款項乃係「郭暐增」等人對外行騙所得，確有高度可
    能，無從認被告林曉蘋具有參與犯罪組織之犯意，或就加重
    詐欺取財部分同具不確定之犯意聯絡。
三、準此，本院本應就上開部分均為無罪之諭知，然因起訴意旨
    認此部分與經本院論罪部分具有想像競合之裁判上一罪關係
    ，爰均不另為無罪之諭知。
據上論斷，應依刑事訴訟法第299條第1項前段，判決如主文。
本案經檢察官樊家妍、林晉毅提起公訴，檢察官陳建宏追加起訴
，檢察官廖彥鈞到庭執行職務。
中    華    民    國    111   年    12    月    16    日
                  刑事第十二庭  審判長法  官  黃怡菁
                                      法  官  郭又禎
                                      法  官  劉庭維
以上正本證明與原本無異。
如不服本判決應於收受送達後20日內向本院提出上訴書狀，並應
敘述具體理由；其未敘述上訴理由者，應於上訴期間屆滿後20日
內向本院補提理由書（均須按他造當事人之人數附繕本）「切勿
逕送上級法院」。告訴人或被害人如對於本判決不服者，應具備
理由請求檢察官上訴，其上訴期間之計算係以檢察官收受判決正
本之日期為準。 因疫情而遲誤不變期間，得向法院聲請回復原
狀。
　　　　　　　　　　　　　　　　　　　書記官  陳福華
中　　華　　民　　國　　111 　年　　12　　月　　19　　日
附錄本案論罪科刑法條全文：
組織犯罪防制條例第3條
發起、主持、操縱或指揮犯罪組織者，處三年以上十年以下有期
徒刑，得併科新臺幣一億元以下罰金；參與者，處六月以上五年
以下有期徒刑，得併科新臺幣一千萬元以下罰金。但參與情節輕
微者，得減輕或免除其刑。
具公務員或經選舉產生之公職人員之身分，犯前項之罪者，加重
其刑至二分之一。
犯第一項之罪者，應於刑之執行前，令入勞動場所，強制工作，
其期間為三年。
前項之強制工作，準用刑法第九十條第二項但書、第三項及第九
十八條第二項、第三項規定。
以言語、舉動、文字或其他方法，明示或暗示其為犯罪組織之成
員，或與犯罪組織或其成員有關聯，而要求他人為下列行為之一
者，處三年以下有期徒刑，得併科新臺幣三百萬元以下罰金：
一、出售財產、商業組織之出資或股份或放棄經營權。
二、配合辦理都市更新重建之處理程序。
三、購買商品或支付勞務報酬。
四、履行債務或接受債務協商之內容。
前項犯罪組織，不以現存者為必要。
以第五項之行為，使人行無義務之事或妨害其行使權利者，亦同
。
第五項、第七項之未遂犯罰之。
洗錢防制法第2條
本法所稱洗錢，指下列行為：
一、意圖掩飾或隱匿特定犯罪所得來源，或使他人逃避刑事追訴
    ，而移轉或變更特定犯罪所得。
二、掩飾或隱匿特定犯罪所得之本質、來源、去向、所在、所有
    權、處分權或其他權益者。
三、收受、持有或使用他人之特定犯罪所得。
洗錢防制法第14條
有第二條各款所列洗錢行為者，處七年以下有期徒刑，併科新臺
幣五百萬元以下罰金。
前項之未遂犯罰之。
前二項情形，不得科以超過其特定犯罪所定最重本刑之刑。
刑法第339條之4
犯第三百三十九條詐欺罪而有下列情形之一者，處一年以上七年
以下有期徒刑，得併科一百萬元以下罰金：
一、冒用政府機關或公務員名義犯之。
二、三人以上共同犯之。
三、以廣播電視、電子通訊、網際網路或其他媒體等傳播工具，
    對公眾散布而犯之。前項之未遂犯罰之。
附表一（犯罪事實、追訴被告範圍與主刑部分）：
編號 犯罪事實 追訴之被告範圍 罪名與宣告刑（主刑部分） 1 本案詐欺集團詐欺告訴人朱黃瑞蕋部分 （即起訴書附表一編號1、本判決附件一編號1部分） 甲○○ 甲○○犯三人以上共同詐欺取財罪，處有期徒刑壹年貳月 2 本案詐欺集團詐欺告訴人辜淑貞部分 （即起訴書附表一編號2、本判決附件一編號2部分） 甲○○ 甲○○犯三人以上共同詐欺取財罪，處有期徒刑壹年貳月 3 本案詐欺集團詐欺告訴人洪梓瑋部分 （即起訴書附表一編號3、本判決附件一編號3部分） 甲○○ 甲○○犯三人以上共同詐欺取財罪，處有期徒刑壹年貳月 4 本案詐欺集團詐欺告訴人胡慧珍部分 （即起訴書附表一編號4、本判決附件一編號4部分） 甲○○、林曉蘋 甲○○犯三人以上共同詐欺取財罪，處有期徒刑壹年 林曉蘋共同犯洗錢防制法第十四條第一項之洗錢罪，處有期徒刑貳月，併科罰金新臺幣壹萬元，罰金如易服勞役，以新臺幣壹仟元折算壹日 5 本案詐欺集團詐欺告訴人黃清燕部分 （即起訴書附表一編號5、本判決附件一編號5部分） 甲○○、林曉蘋 甲○○犯三人以上共同詐欺取財罪，處有期徒刑壹年 林曉蘋共同犯洗錢防制法第十四條第一項之洗錢罪，處有期徒刑貳月，併科罰金新臺幣壹萬元，罰金如易服勞役，以新臺幣壹仟元折算壹日 6 本案詐欺集團詐欺告訴人方玉珍部分 （即起訴書附表一編號6、本判決附件一編號6部分） 甲○○、林曉蘋 甲○○犯三人以上共同詐欺取財罪，處有期徒刑壹年 林曉蘋共同犯洗錢防制法第十四條第一項之洗錢罪，處有期徒刑貳月，併科罰金新臺幣壹萬元，罰金如易服勞役，以新臺幣壹仟元折算壹日 7 本案詐欺集團詐欺被害人許月桂部分 （即起訴書附表一編號7、本判決附件一編號7部分） 甲○○ 甲○○犯三人以上共同詐欺取財未遂罪，處有期徒刑柒月 8 本案詐欺集團詐欺告訴人李健良部分 （即起訴書附表一編號8、本判決附件一編號8部分） 甲○○、林曉蘋 甲○○犯三人以上共同詐欺取財罪，處有期徒刑壹年 林曉蘋共同犯洗錢防制法第十四條第一項之洗錢罪，處有期徒刑貳月，併科罰金新臺幣壹萬元，罰金如易服勞役，以新臺幣壹仟元折算壹日 9 本案詐欺集團詐欺告訴人呂湘醇部分 （即起訴書附表一編號9、本判決附件一編號9部分） 甲○○、林曉蘋 甲○○犯三人以上共同詐欺取財罪，處有期徒刑壹年 林曉蘋共同犯洗錢防制法第十四條第一項之洗錢罪，處有期徒刑貳月，併科罰金新臺幣壹萬元，罰金如易服勞役，以新臺幣壹仟元折算壹日 10 本案詐欺集團詐欺告訴人金崇碩部分 （即起訴書附表一編號10、本判決附件一編號10部分） 甲○○、林曉蘋 甲○○犯三人以上共同詐欺取財罪，處有期徒刑壹年 林曉蘋共同犯洗錢防制法第十四條第一項之洗錢罪，處有期徒刑貳月，併科罰金新臺幣壹萬元，罰金如易服勞役，以新臺幣壹仟元折算壹日 11 本案詐欺集團詐欺告訴人林宗毅部分 （即起訴書附表一編號11、本判決附件一編號11部分） 甲○○、林曉蘋 甲○○犯三人以上共同詐欺取財罪，處有期徒刑壹年 林曉蘋共同犯洗錢防制法第十四條第一項之洗錢罪，處有期徒刑貳月，併科罰金新臺幣壹萬元，罰金如易服勞役，以新臺幣壹仟元折算壹日 12 本案詐欺集團詐欺告訴人陳桂雲部分 （即起訴書附表一編號12、本判決附件一編號12部分） 甲○○、林曉蘋 甲○○犯三人以上共同詐欺取財罪，處有期徒刑壹年貳月 林曉蘋共同犯洗錢防制法第十四條第一項之洗錢罪，處有期徒刑肆月，併科罰金新臺幣壹萬伍仟元，罰金如易服勞役，以新臺幣壹仟元折算壹日 13 本案詐欺集團詐欺告訴人盧金蓮部分 （即起訴書附表一編號13、本判決附件一編號13部分） 甲○○、林曉蘋、徐垚天 甲○○犯三人以上共同詐欺取財罪，處有期徒刑壹年貳月 林曉蘋共同犯洗錢防制法第十四條第一項之洗錢罪，處有期徒刑肆月，併科罰金新臺幣壹萬伍仟元，罰金如易服勞役，以新臺幣壹仟元折算壹日 徐垚天犯三人以上共同詐欺取財罪，處有期徒刑壹年壹月 14 本案詐欺集團詐欺告訴人張玟棋部分 （即起訴書附表一編號14、本判決附件一編號14部分） 甲○○、林曉蘋、徐垚天 甲○○犯三人以上共同詐欺取財罪，處有期徒刑壹年貳月 林曉蘋共同犯洗錢防制法第十四條第一項之洗錢罪，處有期徒刑肆月，併科罰金新臺幣壹萬伍仟元，罰金如易服勞役，以新臺幣壹仟元折算壹日 徐垚天犯三人以上共同詐欺取財罪，處有期徒刑壹年壹月 15 本案詐欺集團詐欺告訴人洪麗卿部分 （即起訴書附表一編號15、本判決附件一編號15部分） 甲○○、林曉蘋、徐垚天 甲○○犯三人以上共同詐欺取財罪，處有期徒刑壹年貳月 林曉蘋共同犯洗錢防制法第十四條第一項之洗錢罪，處有期徒刑肆月，併科罰金新臺幣壹萬伍仟元，罰金如易服勞役，以新臺幣壹仟元折算壹日 徐垚天犯三人以上共同詐欺取財罪，處有期徒刑壹年壹月 16 本案詐欺集團詐欺告訴人陳永光部分 （即起訴書附表一編號16、本判決附件一編號16部分） 甲○○、林曉蘋、徐垚天 甲○○犯三人以上共同詐欺取財罪，處有期徒刑壹年貳月 林曉蘋共同犯洗錢防制法第十四條第一項之洗錢罪，處有期徒刑肆月，併科罰金新臺幣壹萬伍仟元，罰金如易服勞役，以新臺幣壹仟元折算壹日 徐垚天犯三人以上共同詐欺取財罪，處有期徒刑壹年壹月 17 本案詐欺集團詐欺被害人謝佳容部分 （即起訴書附表一編號17、本判決附件一編號17部分） 甲○○、林曉蘋、徐垚天 甲○○犯三人以上共同詐欺取財罪，處有期徒刑壹年壹月 林曉蘋共同犯洗錢防制法第十四條第一項之洗錢罪，處有期徒刑參月，併科罰金新臺幣壹萬元，罰金如易服勞役，以新臺幣壹仟元折算壹日 徐垚天犯三人以上共同詐欺取財罪，處有期徒刑壹年 18 本案詐欺集團詐欺告訴人陳純絨部分 （即起訴書附表一編號18、本判決附件一編號18部分） 甲○○、林曉蘋、徐垚天 甲○○犯三人以上共同詐欺取財罪，處有期徒刑壹年貳月 林曉蘋共同犯洗錢防制法第十四條第一項之洗錢罪，處有期徒刑肆月，併科罰金新臺幣壹萬伍仟元，罰金如易服勞役，以新臺幣壹仟元折算壹日 徐垚天犯三人以上共同詐欺取財罪，處有期徒刑壹年壹月 19 本案詐欺集團詐欺告訴人乙○○部分 （即追加起訴書附表、本判決附件一編號19部分） 甲○○ 甲○○犯三人以上共同詐欺取財罪，處有期徒刑壹年壹月 
附表二（扣案應沒收之物）
編號 扣案物品之種類與數量 扣案人／保管字號 備註 1 行動電話（Samsung、IMEI：000000000000000、000000000000000號，含門號0000000000號SIM卡1張）1具 甲○○／ 警方扣押物品目錄表 （偵24438卷第41頁） 檢方扣押物品清單 （偵24438卷第263頁） 本院扣押物品清單 （110年度刑保字第414號，審訴200卷第59頁） ⑴被告甲○○所有，供本案犯罪所用之物 ⑵依刑法第38條第2項前段規定，對被告甲○○宣告沒收     2 記帳本1本 甲○○／ 扣押物品目錄表 （偵24438卷第41頁） 檢方扣押物品清單 （偵24438卷第263頁） 本院扣押物品清單 （110年度刑保字第414號，審訴200卷第59頁） ⑴被告甲○○所有，供本案犯罪所用之物 ⑵依刑法第38條第2項前段規定，對被告甲○○宣告沒收 3 金融卡密碼小抄5張 甲○○／ 扣押物品目錄表 （偵24438卷第41頁） 檢方扣押物品清單 （偵24438卷第263頁） 本院扣押物品清單 （110年度刑保字第414號，審訴200卷第59頁） ⑴被告甲○○所有，供本案犯罪所用之物 ⑵依刑法第38條第2項前段規定，對被告甲○○宣告沒收 4 行動電話（VIVO 1902、IMEI：000000000000000號，含門號：0000000000號SIM卡1張、SD卡1張）1具 徐垚天／ 扣押物品目錄表（偵24438卷第129頁） 檢方扣押物品清單（偵24438卷第265頁） 本院扣押物品清單 （110年度刑保字第415號，審訴200卷第63頁） ⑴被告徐垚天所有，供本案犯罪所用之物 ⑵依刑法第38條第2項前段規定，對被告徐垚天宣告沒收 5 現金16萬8,000元 林曉蘋／ 扣押物品目錄表 （偵24438卷第91頁） 檢方扣押物品清單（偵24438卷第259頁） 本院扣押物品清單（無） ⑴被告林曉蘋具事實上處分權，為本案一般洗錢犯行所掩飾、隱匿、收受、取得或持有之財物 ⑵依洗錢防制法第18條第1項前段規定，對被告林曉蘋宣告沒收 
附表三（未扣案應沒收之物）
編號 扣案物品之種類與數量 扣案人／保管字號 備註 1 行動電話（ZenFone Max M2、IMEI：000000000000000、000000000000000號，含門號：0000000000、0000000000號SIM卡各1張）1具 （扣案後經發還，現未扣案，聲他字卷第3至4頁） 林曉蘋／ 扣押物品目錄表 （偵24438卷第91頁） 檢方扣押物品清單（無） 本院扣押物品清單（無） ⑴被告林曉蘋所有，供本案犯罪所用之物 ⑵依刑法第38條第2項前段、第4項規定，對被告林曉蘋宣告沒收、追徵 
附表四（其他扣案物）
編號 扣案物品之種類與數量 扣案人／保管字號 備註 1 中華郵政帳號000-00000000000000號帳戶金融卡1張 甲○○／ 扣押物品目錄表 （偵24438卷第41頁） 檢方扣押物品清單 （偵24438卷第261頁） 本院扣押物品清單 （110年度刑保字第413號，審訴200卷第55頁） 不予宣告沒收 2 中華郵政帳號000-00000000000000號帳戶金融卡1張 甲○○／ 扣押物品目錄表 （偵24438卷第41頁） 檢方扣押物品清單 （偵24438卷第261頁） 本院扣押物品清單 （110年度刑保字第413號，審訴200卷第55頁）  不予宣告沒收 3 第一商業銀行帳號000-0000000000000號帳戶金融卡1張 （簽帳卡號：0000000000000000號） 甲○○／ 扣押物品目錄表 （偵24438卷第41頁） 檢方扣押物品清單 （偵24438卷第261頁） 本院扣押物品清單 （110年度刑保字第413號，審訴200卷第55頁） 【檢方及本院扣押物品清單所載卡號為簽帳卡號，非帳戶號碼】 （參扣案物照片，本院卷一第505頁） 不予宣告沒收 4 台新商業銀行帳號000-00000000000000號帳戶金融卡1張 甲○○／ 扣押物品目錄表 （偵24438卷第41頁） 檢方扣押物品清單 （偵24438卷第261頁） 本院扣押物品清單 （110年度刑保字第413號，審訴200卷第55頁） 不予宣告沒收 5 國泰世華銀行帳號000-000000000000號帳戶金融卡1張 甲○○／ 扣押物品目錄表 （偵24438卷第41頁） 檢方扣押物品清單 （偵24438卷第261頁） 本院扣押物品清單 （110年度刑保字第413號，審訴200卷第55頁） 不予宣告沒收 6 第一商業銀行帳號000-00000000000號帳戶金融卡1張 甲○○／ 扣押物品目錄表 （偵27322卷第25頁） 檢方扣押物品清單 （偵27322卷第53頁） 本院扣押物品清單 （110年度刑保字第409號，審訴200卷第51頁） 不予宣告沒收 7 臺灣銀行帳號 000-000000000000號帳戶存摺1本 甲○○／ 扣押物品目錄表 （偵31483卷第29頁） 檢方扣押物品清單 （無） 本院扣押物品清單 （無） 不予宣告沒收 8 臺灣銀行帳號 000-000000000000號帳戶金融卡1張 甲○○／ 扣押物品目錄表 （偵31483卷第29頁） 檢方扣押物品清單（無） 本院扣押物品清單（無） 不予宣告沒收 9 國泰世華銀行帳號000-000000000000號帳戶金融卡1張 甲○○／ 扣押物品目錄表 （偵505卷第55頁） 檢方扣押物品清單（無） 本院扣押物品清單（無） 不予宣告沒收 10 中華郵政帳號000-00000000000000號帳戶金融卡1張 （簽帳卡號：0000000000000000號） 甲○○（起訴書未載）／ 扣押物品目錄表 （偵28317卷第17頁） 檢方扣押物品清單 （偵28317卷第71頁）  本院扣押物品清單 （110年度刑保字第433號，審訴200卷第67頁） 【檢方及本院扣押物品清單所載卡號為簽帳卡號，非帳戶號碼】 （參扣案物照片，本院卷一第506頁） 不予宣告沒收 11 合作金庫銀行帳號000-0000000000000號帳戶金融卡1張 （簽帳卡號：0000000000000000號） 甲○○（起訴書未載）／ 扣押物品目錄表 （偵28317卷第17頁） 檢方扣押物品清單 （偵28317卷第71頁）  本院扣押物品清單 （110年度刑保字第433號，審訴200卷第67頁） 【檢方及本院扣押物品清單所載卡號為簽帳卡號，非帳戶號碼】 （參扣案物照片，本院卷一第506頁）  不予宣告沒收 
附表五（未扣案應沒收追徵之犯罪所得）
編號 被告別 未扣案應沒收追徵之犯罪所得 備註 1 甲○○ 1萬1,000元 依刑法第38條之1第1項前段規定，對被告甲○○宣告沒收，併依同條第3項規定，於全部或一部不能沒收或不宜執行沒收時，追徵其價額 2 林曉蘋 8,000元 依刑法第38條之1第1項前段規定，對被告林曉蘋宣告沒收，併依同條第3項規定，於全部或一部不能沒收或不宜執行沒收時，追徵其價額 3 徐垚天 2,000元 依刑法第38條之1第1項前段規定，對被告徐垚天宣告沒收，併依同條第3項規定，於全部或一部不能沒收或不宜執行沒收時，追徵其價額 
附表六（被告徐垚天緩刑所附損害賠償條件）
編號 被害人 給付金額及方式 1 陳永光 徐垚天應給付陳永光18萬元。給付方式：①除已於111年11月28日當庭給付1萬2,000元完畢者外，餘款16萬8,000元，自112年1月起，按月於15日前給付1萬2,000元，至全部清償止，如有一期未履行，視為全部到期。②前開款項，均應匯入陳永光指定帳戶（詳卷） 2 謝佳容 徐垚天應給付謝佳容3萬元。給付方式：①自113年3月起，按月於15日前給付1萬元，至全部清償止，如有一期未履行，視為全部到期。②前開款項，均應匯入謝佳容指定帳戶（詳卷） 3 張玟棋 徐垚天應給付張玟棋7萬9,000元。給付方式：①自112年2月起至113年2月止，按月於15日前給付1,000元；自113年3月起至113年5月止，按月於15日前給付2,000元；自113年6月起至113年11月止，按月於15日前給付1萬元，如有一期未履行，視為全部到期。②前開款項，均應匯入張玟棋指定帳戶（詳卷） 4 洪麗卿 徐垚天應給付洪麗卿5萬元。給付方式：①自113年12月起，按月於15日前給付1萬元，至全部清償止，如有一期未履行，視為全部到期。②前開款項，均應匯入洪麗卿指定帳戶（詳卷） 5 盧金蓮 徐垚天應給付盧金蓮3萬元。給付方式：①自114年5月起，按月於15日前給付1萬元，至全部清償止，如有一期未履行，視為全部到期。②前開款項，均應匯入盧金蓮指定帳戶（詳卷） 6 陳純絨 徐垚天應給付陳純絨5萬元。給付方式：①自114年8月起，按月於15日前給付1萬元，至全部清償止，如有一期未履行，視為全部到期。②前開款項，均應匯入陳純絨指定帳戶（詳卷） 
附表七（本案被告供述證據列表）：
編號 供述證據名稱 相關筆錄（卷證頁碼） 1 被告甲○○於警詢、偵查、本院中之供、證述 【本訴部分】 ⑴109.08.26警詢（偵24438卷第13至27頁） ⑵109.08.26偵查（偵24438卷第167至169頁） ⑶109.09.15警詢（偵27322卷第9至14頁） ⑷109.09.22警詢（偵28317卷第9至12頁） ⑸109.09.23警詢（偵31483卷第17至23頁） ⑹109.09.23警詢（偵505卷第9至20頁） ⑺109.09.27警詢（偵30384卷第15至22頁） ⑻109.10.24警詢（偵31502卷第7至12頁） ⑼110.01.05偵查【具結】（偵24438卷第291至294頁） 【追加起訴部分】 ⑴109.10.24警詢（偵2522卷第13至19頁） 2 被告林曉蘋於警詢、偵查、本院中之供、證述  【本訴部分】 ⑴109.08.26警詢（偵24438卷第73至81頁） ⑵109.08.26偵查（偵24438卷第175至177頁） ⑶110.01.05偵查（偵24438卷第311至313頁） 3 被告徐垚天於警詢、偵查、本院中之供、證述  【本訴部分】 ⑴109.08.26警詢（偵24438卷第111至120頁） ⑵109.08.26偵查（偵24438卷第171至173頁） ⑶110.01.05偵查【具結】（偵24438卷第299至302頁） 
附表八（卷證簡稱對照表）：
編號 卷宗案號 卷證簡稱 1 臺北地檢署109年度偵字第24438號卷 偵24438卷 2 臺北地檢署109年度偵字第27322號卷 偵27322卷 3 臺北地檢署109年度偵字第28317號卷 偵28317卷 4 臺北地檢署109年度偵字第30384號卷 偵30384卷 5 臺北地檢署109年度偵字第31483號卷 偵31483卷 6 臺北地檢署109年度偵字第31502號卷 偵31502卷 7 臺北地檢署110年度偵字第505號卷 偵505卷 8 臺北地檢署109年度查扣字第1862號卷 查扣1862卷 9 臺北地檢署109年度聲他字第1550號卷 聲他字卷 10 臺北地檢署110年度偵字第2522號卷 偵2522卷 11 本院110年度審訴字第288號卷 審訴288卷 12 本院110年度審訴字第200號卷 審訴200卷 13 本院110年度訴字第414號卷 本院卷 14 本院110年度訴字第415號卷 追加起訴卷